【裁判字號】    91,訴,1843
【裁判日期】    920411
【裁判案由】    強盜
【裁判全文】
臺灣桃園地方法院刑事判決                        九十一年度訴字第一八四三號
    公  訴  人  臺灣桃園地方法院檢察署檢察官
    被      告  丙○○
    選任辯護人  潘麗茹律師
右列被告因強盜案件，經檢察官提起公訴（九十一年度偵字第一九七六一號），本院
判決如左：
    主      文
丙○○攜帶兇器竊盜未遂，因脫免逮捕，而當場施以強暴，累犯，處有期徒刑壹年拾
月，並應於刑之執行完畢或赦免後，令入勞動場所，強制工作，期間為三年以下。
扣案十字型螺絲起子壹支、美工刀壹支、手電筒壹支均沒收。
    事      實
一、丙○○曾因違反麻醉藥品管理條例案件，於民國八十一年二月二十七日經台灣高
    等法院判處有期徒刑七月。又因竊盜案件，於八十一年四月七日經台灣新竹地方
    法院判處有期徒刑一年二月。該二案並經裁定定應執行刑有期徒刑一年八月，八
    十二年七月三十日執行完畢。再因竊盜案件，於八十三年五月十七日經台灣新竹
    地方法院判處有期徒刑六月，且因違反麻醉藥品管理條例案件，於八十三年九月
    二十六日經台灣新竹地方法院判處有期徒刑八月，復因竊盜、違反槍砲彈藥刀械
    管制條例等案件，於八十三年八月三十一日經台灣新竹地方法院判處有期徒刑三
    月、八月，應執行有期徒刑十月。嗣右述後三案經裁定定應執行刑有期徒刑一年
    十月，執行中於八十四年十月十七日假釋出獄，迄八十五年五月二日縮刑期滿假
    釋未經撤銷，所處徒刑以已執行完畢論。隨因違反麻醉藥品管理條例、藥事法、
    槍砲彈藥刀械管制條例等案件，於八十五年十二月十二日經台灣新竹地方法院判
    處有期徒刑七月、十月、一年，應執行有期徒刑二年四月，並再違反麻醉藥品管
    理條例案件，於八十六年九月九日經台灣新竹地方法院判處有期徒刑八月。該二
    案執行中經合併計算已執行期間而於八十八年八月二十四日假釋出獄，迄八十九
    年四月十二日期滿假釋未經撤銷，所處徒刑以已執行完畢論。旋又犯竊盜罪，於
    八十九年十二月二十日經台灣新竹地方法院判處有期徒刑一年四月，執行中且於
    九十一年八月二十三日假釋出獄，甫於九十一年九月六日期滿假釋未經撤銷，所
    處徒刑以已執行完畢論，為有犯罪之習慣並隨萌故態，復意圖為自己不法之所有
    ，於九十一年十一月四日凌晨四時許，在桃園縣平鎮市○○路一七九號前，攜帶
    其所有之手電筒一支及可用以刺或劃傷人之身體，加害人之生命，客觀上對人身
    安全構成威脅，得為兇器之十字型螺絲起子、美工刀各一支，先持用該支十字型
    螺絲起子撬毀停放該處屬乙○○使用之二Ｐ－０三八五號、HONDA牌、 ACCORD型
    、二千ＣＣ自小客車之左前門鎖（毀損部分未據告訴及起訴），嗣即啟門進入車
    內再以該支十字型螺絲起子拆卸方向盤下方之電門鎖護蓋，欲以接線引電發動引
    擎之方式竊取該輛汽車，此際，適乙○○偕女友甲○○行來車旁，見狀旋喝令制
    止，廖某聞聲方休手下車，竊車之舉始未得逞。其後，丙○○苦求乙○○放過一
    馬，惟遭之堅拒並阻擋去路，至此，廖某見哀姿無效，詎為脫免逮捕，竟霍然出
    手掐住乙○○之頸部並施力將之往後猛推，當場對之施此強暴手段，致使梁某重
    心不穩而跌步後退，此時，丙○○則趁隙逃逸。又乙○○因心有未甘，乃沿途追
    捕並加以毆打，迨是日凌晨四時二十分許，一路追打至桃園縣中壢市○○路三八
    八巷口，終予制伏。後警據報趕赴現場，隨自丙○○身上起出扣得美工刀一支、
    手電筒一支，另在二Ｐ－０三八五號自小客車之駕駛座上搜獲扣得廖某留置之十
    字型螺絲起子一支。
二、案經桃園縣警察局中壢分局報請台灣桃園地方法院檢察署檢察官偵查起訴。
    理      由
一、右揭被告丙○○於上開時、地，攜帶其所有之手電筒一支及十字型螺絲起子、美
    工刀各一支，先持用該支十字型螺絲起子撬毀停放該處屬被害人乙○○使用之二
    Ｐ－０三八五號自小客車之左前門鎖，嗣即啟門進入車內再以該支十字型螺絲起
    子拆卸方向盤下方之電門鎖護蓋，其係欲竊取該輛汽車，此際，適乙○○偕女友
    甲○○行來車旁，見狀旋喝令制止，廖某聞聲方休手下車，竊車之舉始未得逞等
    各情，業據被告丙○○於偵查及本院調查、審理時，坦承不諱，並經被害人乙○○於警訊，證人甲○○於警訊、偵查及本院調查時，各指述及證述甚詳，且有十
    字型螺絲起子一支、美工刀一支、手電筒一支扣案暨二Ｐ－０三八五號自小客車
    左前門鎖孔受損情形照片一幀、車內方向盤下方護蓋已遭拆卸置於一旁及十字型
    螺絲起子係留置在駕駛座上之照片一幀在卷可憑，綜此，是見被告果有前述著手
    竊車惟未順遂之犯行極明。次查，被告既係拆卸方向盤下方之電門鎖護蓋而非逕
    以起子充為車鑰插入電門鎖孔，揆其目的，無非謀以接線引電之途俾啟動引擎，
    因之，其係欲以接線引電發動引擎之方式竊取該車之情，亦堪認定。再查，被告
    攜帶之十字型螺絲起子、美工刀各一支胥可用以刺或劃傷人之身體，加害人之生
    命，客觀上對人身安全當然構成威脅，要屬兇器無疑。另被告固矢口否認為圖逃
    逸而出手掐住梁智頸部並將之往後猛推之犯情，辯稱其下車之時即苦求乙○○放
    其一馬，惟梁某不僅拒絕且隨出手對之毆打，後其趁隙逃逸時，乙○○復一路追
    打，其均未還手云云。但查，甫遭發現而下車之際，被告如何為謀逃逸，竟霍然
    出手掐住乙○○之頸部並施力將之往後猛推等各情，業據被害人乙○○於警訊，
    證人甲○○於警訊及偵查中，各指述或證述綦詳並互核相符（見偵卷第十四頁反
    面、第十六頁反面、第六六頁），證人甲○○於本院調查時且結證稱：（案發當
    天是誰先發現被告在車內？）是我：：：（妳發現後如何處理？）當時我走到車
    邊已經打開右前車門，看到裡面有一個人，當時我跟乙○○到車旁邊是一人走一
    邊，他到駕駛座那邊去，我們是從車後方走過來：：：（妳發現裡面有個人妳如
    何處理？）我就楞了一下，看著他，我打開車門時看到車內有一個人然後他就走
    下車：：：（當時乙○○的反應如何？）他問你在我車上幹嘛，他就說沒有：：
    ：（乙○○當時是否知道被告要偷他的東西？）我跟乙○○講說他的東西被拆掉
    ，被告他只能從我們走過來的方向離開因為車的前面是店面，車的旁邊又有停一
    部車，所以他下車只能往車後方向走：：：（乙○○知道後如何反應？）他就問
    被告你到我車上幹嘛，被告一直說沒有、沒有，他就是要逃：：：因為被告沒有
    路走，乙○○剛好擋在他唯一能夠離開的方向，【被告一直要我們放過他，但乙○○不願意把他擋著，被告可能緊張想要跑，所以就用手頂著乙○○脖子的部位
    ，然後用力將他往後推】：：：【（被告他出手抵住乙○○的脖子往後推，他是
    繼續施力往後推嗎？）是】：：：【（乙○○遭被告用手抵住他的脖子施力推的
    時候，他有沒有後退？）有，過了車尾後被告就跑了，乙○○就追他】等語尤為
    明確（見本院九十二年三月十八日訊問筆錄），雖李女先後所陳見有「掐」或「
    頂」之別，然其述明被告之手係「觸及」乙○○頸部之情，究無異致，抑且，被
    告既以手「頂」住梁某之頸部並用力猛推，則於施力之際，依本能反應，五指自
    會收攏，核情要與「掐」等同，因之，殊未能執此謂李女之證述前後不一，是以
    綜合上陳，已見梁、李二人所言非虛，再稽以：
  （一）證人甲○○於本院調查時結證稱：乙○○剛好擋在他（指被告）唯一能夠離
        開的方向，被告一直要我們放過他，但乙○○不願意把他擋著等語，業見前
        述，核與被告於本院審理時供稱：當時我已經先跟乙○○哀求他請他放過我
        ，怎麼可能會動手掐他脖子，言之下意，顯謂一下車後即向乙○○苦求放其
        一馬之情相符，自堪認果有斯事無訛，職是，茲被告既不惜拋棄尊嚴而向乙○○求饒，顯見其希能脫免竊行罪責之心係極為強烈，因之，其見採哀兵姿
        態，經低聲下氣苦求惟仍未果之情況下，基於強烈逸責動機之驅使，乃轉以
        強力暴烈之手段俾竟其功，要與常情無違。
  （二）當時乙○○係擋住被告之去路，前已述明，另被告於本院調查時亦供明：（
        你是從車頭方向跑還是從車尾方向跑？）我是從車尾方向跑，就是乙○○他
        們走過來的方向等語（見本院九十二年三月十八日訊問筆錄），顯見被告係
        越過乙○○而後逃逸，由是，被告若非出諸強力之法推開乙○○使之後退位
        移致現有可趁之隙，被告何有可能得順利越過阻擋其去路之乙○○？
    從而復佐右揭二端，益徵乙○○、甲○○二人所述各節胥實，據而足徵被告果有
    為脫免逮捕，竟霍然出手掐住乙○○之頸部並施力將之往後猛推，當場對之施此
    強暴手段之情，狀至鮮明。被告空言否認此情，核屬避就之詞，不足採信。再查
    ，被告逃脫後，乙○○係一路對之追打，此據被告及證人甲○○各述明在卷，又
    事後被告係受有「臉未明示部位之開放性傷口」，至乙○○則係受有「臉未明示
    部位之開放性傷口，肘、前臂及腕之表淺損傷、磨損或擦傷，手指之表淺損傷，
    磨損或擦傷」等傷害，有天晟醫院診斷證明書（乙種）二紙及渠二人傷情照片各
    一幀在卷可按。再據此診斷證明及傷情照片以觀，乙○○之傷大都集中在前臂，
    且均屬「表淺損傷，磨損或擦傷」，傷勢極輕，至臉部則僅下巴有較為明顯可見
    之傷痕，惟被告之臉部則係傷痕累累，雖未達血肉模糊之程度，然班班血跡，望
    之令人怵目驚心，狀極狼狽，被告所受者顯遠遠重於乙○○，是以依二人傷勢之
    輕重及梁某之傷大多集中在前臂等情觀之，堪認於追打過程中，被告當衹有挨打
    招架之餘地，要無積極攻擊之力，此情甚明，因之，縱令乙○○所受之傷係因被
    告之行為所致，核情被告亦屬為抵禦乙○○之攻擊而為之防衛行為，並非意在藉
    此脫逃，是此，固難謂於此際被告猶有為脫免逮捕而與乙○○「扭打」即對之施
    暴之情事，然則，係被告掐住梁某之頸部並將之推開而後逃脫時，乙○○方始沿
    途追打被告，於之前在車旁阻擋被告時，乙○○並無出手攻擊被告，此各情亦據
    證人甲○○於本院調查時述明（見本院九十二年三月十八日訊問筆錄），職是，
    要無從據此被告嗣係遭毆致傷之情即認於此前其亦無對乙○○施暴之情事，抑且
    ，在車邊梁某既未出手，自更未能認斯時被告之施暴係謀為防衛並非脫免逮捕而
    執為對之有利之認定，均此敘明。綜述，本件事證已明，被告犯行洵堪認定，應
    依法論科。
二、查被告丙○○攜帶可為兇器之十字型螺絲起子及美工刀各一支著手竊取乙○○使
    用之二Ｐ－０三八五號自小客車，惟因隨遭乙○○發覺始未得逞，嗣為脫免逮捕
    ，復當場對梁某施暴，復佐以被告於本院審理時承明：我跑的時候：：：美工刀
    是放在褲子後方口袋等語，可見其於施暴之際，該支美工刀亦在其褲袋之內，換
    言之，即其於施暴時亦有攜帶兇器此一加重情事，故核其所為係犯刑法第三百二
    十九條、第三百三十條第二項、第一項之加重準強盜罪。次查，被告曾有如事實
    欄所載之犯罪科刑執行情形，有台灣桃園地方法院檢察署刑案資料查註紀錄表、
    台灣高等法院被告全國前案紀錄表各一份存卷可參。其受有期徒刑執行完畢後，
    於五年內再犯有期徒刑以上之本罪，為累犯，應依法加重其刑。再者，被告已著
    手竊車行為之實施，因旋遭乙○○發現之意外障礙始未得逞，核屬障礙未遂，是
    以嗣其當場對梁某施以強暴而成立準強盜罪，亦僅止於未遂，爰依刑法第二十六
    條前段規定，減輕其刑。另查，被告所為雖係準強盜，然其施用之暴力僅係掐住
    梁某頸部再往後猛推，並非痛毆狠擊，顯未達於使之不能抗拒之程度，核與強盜
    罪之本質須行為人所施用之強暴手段在客觀上已達使被害人不能抗拒之程度，相
    去甚遠而難以比擬，是此二者殊未能等同相視並邀受同罰，因之，被告所為固當
    本罪，惟其責顯未當本罪之罰，審此情狀，本院認縱科以本罪法定最低度刑，猶
    嫌過重且失之苛酷，情輕而法重，被告所為亦非全無可值憫恕之處，爰依刑法第
    五十九條規定酌減其刑。前開刑之加、減，並應依法先加重後遞減輕之。爰審酌
    被告犯罪動機、目的、欲竊取財物之種類及價值、所攜帶兇器之危險性、施暴之
    手段及強度、犯行所生之危害、被害人雖因另故死亡，惟被告仍與被害人之父梁
    國成達成和解賠償損害，有和解書一紙在卷足佐暨其犯後態度等情狀，量處如主
    文所示之刑。末查，被告已有前揭多次犯罪前科，且係於假釋甫期滿後未及兼月
    隨即再犯本件，依其如此賡續綿密不斷犯罪之情形，要見其有犯罪之習慣，且其
    前犯各罪既均受刑罰之執行完畢，詎猶未能知所省惕，記取教訓並徹改前非，竟
    不知慎行守份，循規蹈矩以定行止，亦徵單純施予刑罰已無法矯其頑習，治其劣
    性，自有針對其彰顯之特殊惡性而施予個別性處遇之必要，爰依刑法第九十條之
    規定，併諭知於刑之執行完畢或赦免後，令入勞動場所，強制工作，期間為三年
    以下。
三、扣案十字型螺絲起子一支、美工刀一支、手電筒一支悉為被告持以行竊之工具，
    為供犯罪所用之物，各該物且均屬被告所有乙節，此據其於本院審理時承明，爰
    胥依刑法第三十八條第一項第二款規定，宣告沒收。
四、於嗣追打過程，被告並無為脫免逮捕而與乙○○「扭打」即對之施暴之情事，前
    已述明，因之，公訴人指稱被告並與乙○○發生「追逐扭打」云云，顯有誤會，
    惟依公訴人起訴之旨，顯認此與前揭經本院認定成立之「掐住頸部」此一施暴犯
    行部分係接續為之，在法律評價上核屬不可分割之單一事實單純一罪關係，爰不
    另為無罪之諭知。
據上論斷，應依刑事訴訟法第二百九十九條第一項前段，刑法第三百二十九條、第三
百三十條第一項、第二項、第四十七條、第二十六條前段、第五十九條、第九十條第
一項、第二項、第三十八條第一項第二款，判決如主文。
本案經檢察官鍾和憲到庭執行職務。
中      華      民      國    九十二    年      四      月     十一     日
                              臺灣桃園地方法院刑事第三庭
                                  法  官  蔡榮澤
右正本證明與原本無異。
如不服本判決，應於判決送達後十日內向本院提出上訴狀( 應附繕本 )。
                                   書記官  何慧娟
中      華      民      國    九十二    年      四      月     十五     日
附本件論罪科刑依據之法條：
刑法第三百二十九條
竊盜或搶奪，因防護贓物、脫免逮捕或湮滅罪證，而當場施以強暴脅迫者，以強盜論
。
刑法第三百三十條
犯強盜罪而有第三百二十一條第一項各款情形之一者，處七年以上有期徒刑。
前項之未遂犯罰之。


司法院資訊處製作；財團法人民間司法改革基金會備份。
